臺灣高等法院臺南分院刑事判決　　　　　　　 九十一年度上訴字第四二號　　Ｃ
　　　上　訴　人　臺灣台南地方法院檢察署檢察官
　　　被　　　告　乙　○　○
　　　選任辯護人　卓　平　仲
右上訴人因被告違反毒品危害防制條例案件，不服臺灣臺南地方法院九十年度訴字第
一五七號中華民國九十年十一月二十七日第一審判決（起訴案號：臺灣臺南地方法
院檢察署九十年度營偵字第四二一號），提起上訴，本院判決如左：
      主      文
上訴駁回。
      理      由
一、本件公訴意旨略以：被告乙○○基於概括犯意，先於民國八十八年一月底，在台
    南縣將軍鄉西華村五十四號住處，以一小包新台幣（下同）一千元價格，販賣第
    二級毒品安非他命給黃靖瑜一小包，嗣於同年十二月底及九十年一月十五日，在
    台南縣將軍鄉將軍國民中學前，先後二次販賣第二級毒品安非他命給甲○○，每
    次四千元一包，甲○○於九十年一月十五日向乙○○購得一包安非他命（重約二
    ．九公克）後，駕駛Ｋ２─２３４３號牌小客車行經將軍鄉長沙村牌樓前，為警
    查獲該包安非他命。因認被告涉犯違反毒品危害防制條例第四條（公訴人誤載為
    第十條）第二項販賣第二級毒品罪嫌。
二、訊據被告乙○○堅決否認有右揭犯行，辯稱：伊僅有吸用安非他命，並未販賣安
    非他命予黃靖瑜及甲○○，又買賣本來就是對立，不能只靠買方說是向賣方買的
    ，就認定是賣方賣的；又甲○○、黃靖瑜吸食的毒品何來，伊不知道，亦不能認
    定就是向伊買的；黃靖瑜是伊朋友的妹妹，因為戴錡沛欠黃靖瑜六萬元要不回來
    ，所以要伊去向戴錡沛要錢，戴錡沛亦講好兩個星期後一定還給黃靖瑜，但時間
    未到，黃靖瑜就去要錢並打破玻璃及打壞機車，後來伊向戴錡沛講可以從六萬元
    抵扣五千元的修理費，戴錡沛就拿五萬五千元給伊，伊亦轉交給黃靖瑜，但黃靖
    瑜卻以為伊吃掉他的五千元，所以才誣賴伊；另甲○○自伊家離開不久被抓，疑
    伊報警等語。
三、按犯罪事實應依證據認定之，無證據不得推定其犯罪事實，不能證明被告犯罪者
    即應諭知無罪之判決，刑事訴訟法第一百五十四條、第三百零一條第一項分別定
    有明文。又事實之認定，應憑證據，如未能發現相當證據，或證據不足以證明，
    自不能以推測或擬制之方法，以為裁判基礎，最高法院四十年臺上字第八六號判
    例亦可資參照。
四、本件公訴人認被告涉犯本件右揭罪行，無非以黃靖瑜與甲○○二人於警訊指述被
    告販賣安非他命為主要論據，且被告於警訊供稱不認識黃靖瑜，其於檢察官偵訊
    時，對戴沛錡從中扣錢數額，亦不一致，另甲○○被逮捕前，若確自被告家離開
    ，其所供向被告購買安非他命，更可採信為其論據。
五、經查：
（一）被告自警訊起至原審審理時、及於本院審理時均堅決否認有販賣安非他命之犯
      行。且被告乙○○迄未被警查獲持有第二級毒品安非他命或任何販賣或分裝安
      非他命使用之工具或物品，此觀卷附警局搜索扣押證明書之記載甚明（警卷十
      三、十四頁）。
（二）證人黃靖瑜於警訊時供稱：「我所吸食之安非他命是向乙○○所購買，以新台
      幣壹仟元購買壹小包。」「我是於八十八年一月底至乙○○右籍住所向乙○○
      購買安非他命一小包，新台幣一千元後即未再向乙○○購買。」（警訊卷六頁
      反面、七頁），於另案移送檢察官偵查中僅供稱：「（問：安來源？答稱）向
      朋友買」（臺南臺地方法院檢察署八十九年度毒偵緝字第六二０號卷），並未
      指明係向被告購買；嗣於原審法院審理時又供述：「（警訊筆錄）不實在，我
      沒有向被告買安非他命。」「（問：沒有買為何說有買？答稱）因為我當天通
      緝被抓到，當時已經很晚，約在凌晨二、三點，我很累，迷迷糊糊就簽了筆錄
      。」「（問：在警訊時為何指認被告有販賣？答稱）當天因為昏昏沉沉也沒有
      仔細去看。」「（問：為何會昏昏沉沉？答稱）我有吸食安非他命，因為我已
      經好幾天沒有睡了。」等語（原審卷二一、二二頁），前後供詞反覆不定，且
      黃靖瑜於同一警訊中所供承：「我是於八十八年二月間染上吸食安非命之惡習
      ，最後一次吸食安非他命是於八十八年十一月份在台南縣仁德鄉之住所被警方
      查獲即未再吸食。」等語（警訊卷六頁反面），黃靖瑜既係自八十八年二月間
      染上吸食安非命之惡習，何以在同年一月底尚未染上吸食安非他命惡習之前，
      即事先至乙○○住所向乙○○購買安非他命置放，且僅於八十八年一月底購買
      一次安非他命，竟可吸食至同年十一月份之理，衡情亦有未合，足見其於警訊
      中所為供詞，已相矛盾，難謂毫無瑕疵，難遽採其於警訊中之片斷供述，執為
      被告犯罪之論據。
（三）又證人甲○○於警訊時供稱：「我所持有之安非他命係向綽號『淵仔』所購買
      。」「我共向『淵仔』購買二次安非他命、第一次於八十八年十二月底，第二
      次於八十九年元月十五日，均於十三時許在將軍國中前交貨，第一次是『淵仔
      』親自交貨給我，第二次是一陌生男子。」於移送檢察官偵查時，雖亦供述向
      被告購買二次，惟又供稱：朱志明說乾脆我自己向『淵仔』買，是他帶我到『
      淵仔』他家；（第二次）我到綽號『淵仔』之被告家告訴他，我要買安非他命
      ，他要我到將軍國中等他，他在將軍國小交安非他命給我等語（警訊卷九頁、
      臺南臺地方法院檢察署八十九年度營偵字第二二號卷八頁反面、九頁），甲○
      ○對於第二次交貨之地點及交貨之人均與警訊所述不符，復未能指出朱志明之
      住所，供調查甲○○所述被告販賣安非他命之事實是否實在；況甲○○於原審
      法院審理時又改稱「（問：是否有向被告買安非他命？答稱）沒有。」「我當
      時不知道被告他名字，我只知道他的綽號叫淵仔，我是在被告家中認識他的朋
      友而向他的朋友買的，我不認識他的朋友叫什麼名字，人住何處因為當時我害
      怕，警方叫我要指認一個出來，所以我才指認被告。」「（問：你在何處向被
      告的朋友買的？答稱）在將軍國中向他的朋友買的，共買了二次。」「（問：
      你有可能觸犯誣告罪是否知道？答稱）知道。」等語（原審卷十九、二十頁）
      ，前後陳述亦反覆不定，其供詞顯有矛盾之瑕疵，自難執為不利於被告之認定
      。
六、綜上所述，參互印證，證人之指述既多不實，其等於警訊片面所述被告販賣安非
    他命，並無其他補強證據以佐證其真實性，自難僅憑證人前後不一有瑕疵之指述
    ，作為被告確有販賣毒品之唯一證據，殊難以其等係不同時地為警查獲，遽指其
    等所供為可採信；況本案警員搜索被告住處均未查獲有關販賣安非他命所用之物
    器，諸如秤量用之天平、法碼、電子秤、空塑膠袋或多數安非他命等物品，至於
    被告於警訊供稱不認識黃靖瑜，其辯稱僅知伊之綽號，不知黃靖瑜之真實姓名所
    致，尚非顯違常情，又於檢察官偵訊時，對戴沛錡從中扣錢數額，雖不一致，並
    不能因此即推論被告有販賣毒品之罪嫌，有無借款，扣款數額，與本案販賣安非
    他命之事實，並無直接必然關係，尚難因此即推論被告涉有販賣安非他命之罪嫌
    ，本件依調查所得證據尚不足以證明被告確有違反毒品害防制條例第四條第二項
    之犯行，被告辯無上開犯行，尚堪採信，此外復查無其他積極證據足資證明被告
    有公訴人所指犯行，應認為不能證明被告犯罪。
七、原審因而諭知被告無罪，並無不合。檢察官上訴意旨所指施用毒品者對施用與購
    買毒品時間，難為精確之記憶；甲○○施用毒品之來源可能不止一端云云，均屬
    臆測之詞，仍無確切證據足證被告有前述犯行，其執前詞指摘原判決諭知被告無
    罪為不當，非有理由，應予駁回。
據上論結，應依刑事訴訟法第三百六十八條，判決如主文。
本案經檢察官張佩珍到庭執行職務。
中    華    民    國      九十一      年      五      月      二十一    日
                                  臺灣高等法院臺南分院刑事第六庭
                                      審判長法官  楊    明    章
                                            法官  顏    基    典
                                            法官  高    明    發
右正本證明與原本無異。
如不服本判決，應於判決送達後十日內向本院提出上訴狀，其未敘述理由者並應於提
出上訴狀後十日內向本院補提理由書（應附繕本)。
                                      法院書記官  李    梅    菊
中    華    民    國      九十一      年      五      月  二十二    日
